臺灣臺南地方法院刑事判決　　　　　　　 94年度易字第379號
公　訴　人　臺灣臺南地方法院檢察署檢察官
被　　　告　丙○○　男　34歲.
上列被告因詐欺案件，經檢察官提起公訴（94年度偵字第4077號
號），被告於本院審理時就被訴事實為有罪之陳述，經本院合議
庭裁定由受命法官獨任行簡式審判程序，本院判決如下：
    主      文
丙○○幫助意圖為自己不法之所有，以詐術使人將本人之物交付
，累犯，處有期徒刑肆月，如易科罰金，以參佰元折算壹日。
    事實及理由
一、本件犯罪事實：丙○○前於民國（下同）八十六年間因違反
    肅清煙毒條例案件，經臺灣高等法院臺南分院於八十六年三
    月五日，以八十六年上訴字第二六五號判決判處有期徒刑三
    年四月確定，並於八十九年九月五日保護管束期滿執行完畢
    ，猶不知悔改，於九十二年間某日，自中華日報報紙廣告得
    知有人欲購買金融機構帳戶，即與該姓名、年籍不詳之成年
    男子聯絡，其在可預見將金融帳戶交付予該姓名、年籍不詳
    之成年男子使用，足供該成年男子或詐騙集團向他人詐騙財
    物，供匯款之用，而在發生並不違背其本意之認識下，竟不
    顧他人所可能遭害之危險，容任該姓名、年籍不詳之成年男
    子或其詐騙集團藉以遂行犯罪，並基於幫助該成年男子及其
    詐騙集團詐欺取財之不確定故意，於九十二年四月一日，在
    臺南市○○路與中華北路口附近，以新臺幣（下同）三千元
    之代價，將其所有之中華郵政股份有限公司（下稱中華郵政
    公司）臺南市○○路郵局局號0000000、帳號000
    0000號活期存款帳戶出售予該姓名、年籍不詳之成年男
    子，並交付上開帳戶之存摺、提款卡、密碼及身分證影本等
    資料，而以此方式幫助該成年男子及其所屬詐騙集團詐騙他
    人財物。嗣該姓名、年籍不詳之成年男子取得前開帳戶後，
    即與姓名、年籍不詳，自稱「張文忠」之成年男子及姓名、
    年籍不詳，自稱「劉小姐」之成年女子，共同基於意圖為自
    己不法所有之犯意聯絡，先後於附表所示之時間，以附表所
    示之方式，連續向如附表所示之被害人施行詐術，致如附表
    所示之被害人均陷於錯誤，而分別匯入如附表所示之金額至
    丙○○（起訴書誤載為林瑞賢）上開帳戶中，嗣後即失去聯
    絡，如附表所示之被害人始知受騙。案經臺南市警察局第五
    分局報告臺灣臺南地方法院檢察署檢察官偵查起訴。
二、本件係經被告丙○○於本院當庭表示認罪，而以簡式審判程
    序加以審理，有本院九十四年六月二十八日準備程序筆錄及
    審判筆錄附卷足憑，則依據刑事訴訟法第二百七十三條之二
    、同法第一百五十九條第二項之規定，不適用傳聞法則有關
    限制證據能力之相關規定，合先敘明。
三、上揭犯罪事實，有下列證據可證：
  (一)、被告於本院審理時就檢察官起訴之犯罪事實坦承不諱；
  (二)、被害人己○○、戊○○、庚○○、乙○○及丁○○之指
        述；
  (三)、中華郵政公司臺南開元路郵局之局號0000000號
        、帳號0000000號帳戶之客戶基本資料暨交易清
        單、被害人戊○○提出之存摺明細及自動櫃員機交易明
        細表二紙、被害人丁○○提出之存摺明細及自動付款交
        易明細表二紙。
    本件事證明確，被告之犯行，洵堪認定。
四、按在犯罪者實施犯罪行為前有所參與，其參與者之行為究竟
    認為從犯之行為，抑應認為共同正犯之行為，應視左列情形
    而定：一、他人已決意犯罪，如以犯罪意思助成其犯罪之實
    現者，或與以物質上之助力，或與以精神上之助力，皆為從
    犯，他人犯罪雖已決意，若以犯罪意思促成其犯罪之實現，
    如就犯罪實行之方法犯罪實施之順序而有所表示，應認為共
    同正犯，不能認為從犯，蓋在如斯情形之下，其表示之意見
    已構成犯罪者實施犯罪行為之內容，不啻加工於犯罪之實現
    也。二、上述之「助成」及「促成」情形，應以程度之高低
    （程度高為正犯，程度低為從犯）及其行為是否構成實施犯
    罪行為之內容為標準。且最高法院民刑事庭會議亦認區別正
    犯及從犯之標準如為：（一）以自己犯罪之意思而參與犯罪
    構成要件之行為者為正犯。（二）以幫助他人犯罪之意思而
    參與犯罪構成要件之行為者為正犯。（三）以幫助他人犯罪
    之意思而參與，其所參與之行為，為犯罪構成要件以外之行
    為者，為從犯。（四）以自己犯罪之意思而參與，其所參與
    之行為，為犯罪構成要件以外之行為者，為正犯。被告丙○○幫助姓名、年籍不詳，自稱「張文忠」之成年男子及姓名
    、年籍不詳，自稱「劉小姐」之成年女子共同詐欺取財，核
    其所為，係犯刑法第三百三十九條第一項之詐欺取財罪之幫
    助犯。本案既有姓名、年籍不詳，自稱「張文忠」之成年男
    子及姓名、年籍不詳，自稱「劉小姐」之成年女子向上揭被
    害人施行施術而取得財物，足見渠等均屬同一集團無訛，益
    見渠等有犯意之聯絡及行為之分擔，均為共同正犯。被告係
    基於幫助犯意為之，為幫助犯，應依刑法第三十條第二項，
    按正犯之刑減輕之。又被告丙○○前於八十六年間因違反肅
    清煙毒條例案件，經臺灣高等法院臺南分院於八十六年三月
    五日，以八十六年上訴字第二六五號判決判處有期徒刑三年
    四月確定，並於八十九年九月五日保護管束期滿執行完畢，
    有臺灣高等法院被告前案紀錄表一份在卷可稽，其受有期徒
    刑執行完畢後，五年內再犯本件有期徒刑以上刑之罪，為累
    犯，應加重其刑，並依法先加後減。公訴意旨另略以：被告
    丙○○有連續幫助意圖為自己不法之所有，以詐術使人將本
    人之物交付之行為，而認被告先後多次犯行，時間緊接，所
    犯係犯罪構成要件相同之罪，顯係基於概括犯意為之，為連
    續犯，應依刑法第五十六條之規定以一罪論，並加重其刑。
    惟查：被告丙○○僅於九十二年四月一日，在臺南市○○○
    路與文賢路口，將其0000000號、帳號000000
    0號之存摺及提款卡等物販售他人（見本院九撫年六月二十
    八日審判筆錄、臺南市警察局第五分局警卷九十三年一月二
    日偵訊調查筆錄），足證被告丙○○僅於九十二年四月一日
    有販賣帳戶以幫助他人詐欺取財之犯行無訛，並無「連續」
    幫助之行為。故公訴意旨所載連續乙節，應係正犯有「連續
    」施行詐術之行為，而非本案被告有連續幫助之行為，此觀
    諸起訴書之犯罪事實欄載明：「上開收購帳戶之姓名年籍不
    詳之人或其所屬詐騙集團即意圖為自己不法所有之概括犯意
    ，連續於如附表所示之時間，向如附表所示之被害人以如附
    表所示詐騙方法，致如附表所示之被害人陷於錯誤，而分別
    匯入如附表所示之金額至林瑞賢上開帳戶中，而後均即失去
    聯絡，如附表所示之被害人始知受騙」，即屬明瞭。從而，
    此部分諒係公訴人誤載所致，附此敘明。爰審酌被告之素行
    ，犯罪之動機、目的、手段、隨意提供帳戶幫助他人詐欺取
    財，助長他人犯罪，增加政府查緝困難，危害財產安全、社
    會穩定、然犯罪後坦認犯行，顯見態度良好，尚知所悔悟等
    一切情狀，量處如主文所示之刑，並諭知如易科罰金以三百
    元折算一日之標準，以資懲儆。
八、據上論斷，應依刑事訴訟法第二百七十三條之一第一項、第
    二百九十九條第一項前段、第三百十條之二、第四百五十四
    條第一項、第二項，刑法第三十條、第三百三十九條第一項
    、第四十七條、第四十一條第一項前段，罰金罰鍰提高標準
    條例第一條前段、第二條，判決如主文。
本案經檢察官甲○○到庭執行職務
中　　華　　民　　國　　94　　年　　6 　月　   30　 　日
                          臺灣臺南地方法院刑事第十二庭
                                  法  官  黃翰義
以上正本證明與原本無異。
如不服本判決，應於判決送達後十日內，向本院提出上訴狀。
                                  書記官  林憶梅
中　　華　　民　　國　　94　　年　　7 　　月　　1 　　日
附錄本案論罪科刑法條：
刑法第三百三十九條
意圖為自己或第三人不法之所有，以詐術使人將本人或第三人之
物交付者，處五年以下有期徒刑、拘役或科或併科一千元以下罰
金。
以前項方法得財產上不法之利益或使第三人得之者，亦同。
前二項之未遂犯罰之。
附表：
┌──┬─────┬──────┬─────┬─────┐
│編號│被害人姓名│  時    間  │詐騙方式　│匯款金額  │
├──┼─────┼──────┼─────┼─────┤
│ 一 │己○○    │九十二年四月│訛稱係稅捐│共二筆，分│
│　　│　　　　　│十二日下午三│處退稅，需│別為四萬九│
│　　│　　　　　│時三十二分許│至提款機按│千四百四十│
│　　│　　　　　│、同日下午三│其指示操作│五元及九萬│
│　　│　　　　　│時三十六分許│。　　　　│三千三百二│
│　　│　　　　　│。　        │　        │十四元。  │
├──┼─────┼──────┼─────┼─────┤
│ 二 │戊○○　　│九十二年四月│同上。　　│共二筆，分│
│　　│　　　　　│十六日下午四│　　　　　│別為七萬六│
│　　│　　　　　│時二十八分許│　　　　　│千零五十一│
│　　│　　　　　│、同日下午四│　　　　　│元及七萬七│
│　　│　　　　　│時五十七分許│　　　　　│千四百三十│
│　　│　　　　　│。　        │　　　　　│七元。    │
├──┼─────┼──────┼─────┼─────┤
│ 三 │庚○○　　│九十二年四月│同上。　　│四萬九千三│
│　　│　　　　　│十八日下午一│　　　　　│百八十七元│
│　　│　　　　　│時四十七分許│　　　　　│。　　　  │
│    │          │。　        │          │          │
├──┼─────┼──────┼─────┼─────┤
│ 四 │乙○○　　│九十二年六月│訛稱係社會│五萬一千七│
│　　│　　　　　│十日上午十時│福利局欲給│百八十八元│
│　　│　　　　　│三十九分許。│予社會福利│。　　　  │
│　　│　　　　　│　          │補助而需依│　　　　　│
│　　│　　　　　│　          │其指示至提│　　　　　│
│　　│　　　　　│　　　　　　│款機操作。│　　　　　│
├──┼─────┼──────┼─────┼─────┤
│ 五 │丁○○　　│九十二年六月│同上。　　│共二筆，均│
│　　│　　　　　│十日下午三時│　　　　　│為九萬九千│
│　　│　　　　　│七分許、同日│　　　　　│八百九十九│
│　　│　　　　　│下午三時九分│　　　　　│元。　　  │
│    │          │許。　      │          │          │
└──┴─────┴──────┴─────┴─────┘
